臺灣高等法院刑事裁定
109年度抗字第1938號
抗  告  人
即  受刑人  李忠勇



上列抗告人因聲請定其應執行之刑案件，不服臺灣桃園地方法院
109年度聲字第4152號，中華民國109年10月23日第一審裁定（聲
請案號：臺灣桃園地方檢察署109年度執聲字第3051號），提起
抗告，本院裁定如下：
    主  文
抗告駁回。
    理  由
一、原裁定意旨略以：本件受刑人即抗告人李忠勇（下稱抗告人
    ）所犯如附表所示之罪，經判處如附表所載之刑，均經確定
    在案，有如附表所示之裁定、簡易判決、聲請簡易判決處刑
    書、起訴書及本院被告前案紀錄表在卷可稽，又抗告人所犯
    如附表編號1所示之罪，其判決確定日期為108年8月12日，
    而如附表所示各罪，確均係於該判決確定日前為之，並以原
    審為如附表所示各罪犯罪事實最後判決之法院，故檢察官向
    原審聲請定其應執行之刑，經核與法律規定相符，應予准許
    。復按數罪併罰案件定應執行刑之目的在於特別預防之考量
    ，輔以一般預防作為刑罰目的而量定其刑，當行為人於判決
    確定前犯數罪，個別宣告刑累加之結果，無法充分考量此一
    加總後之刑罰是否過重，對受刑人施以過重之刑罰，無助於
    預防再犯、教化之目的，更有可能違反比例原則，自應透過
    定應執行刑之程序，酌定適當刑罰。為此，原審以行為罪責
    為基礎，審酌抗告人所犯均為施用毒品罪，其責任非難重複
    之程度更高，併其行為態樣、各罪關係、次數多寡，及所呈
    現抗告人之人格特質及犯罪動機、目的、手段、程度、所生
    危險、案件之特性、比例原則，暨預防需求等綜合因素，定
    其應執行之刑為有期徒刑2年2月，如易科罰金，以新臺幣1
    仟元折算1日等語。
二、抗告意旨略以：抗告人因毒品案件，經原審裁定應執行2年2
    月，抗告人認有過重之處，倘行為人所犯數罪為相同類型者
    ，應酌定較低應執行刑。抗告人所犯數罪除類型相同、所侵
    犯者均非具有不可替代性、不可回復性之個人法益外，行為
    、動機亦屬相似，應酌定更低應執行刑，又原審未審酌另一
    毒品案件（109年度桃簡字第689號）與本案相同案件定其應
    執行刑，有使抗告人受過苛人身自由剝奪之虞云云。　　
三、按裁判確定前犯數罪者，併合處罰之。但有下列情形之一者
    ，不在此限：一、得易科罰金之罪與不得易科罰金之罪。二
    、得易科罰金之罪與不得易服社會勞動之罪。三、得易服社
    會勞動之罪與不得易科罰金之罪。四、得易服社會勞動之罪
    與不得易服社會勞動之罪。前項但書情形，受刑人請求檢察
    官聲請定應執行刑者，依第51條規定定之。又數罪併罰，有
    二裁判以上者，依刑法第五十一條規定，定其應執行刑；數
    罪併罰，分別宣告其罪之刑，依下列各款定其應執行者：宣
    告多數有期徒刑者，於各刑中之最長期以上，各刑合併之刑
    期以下，定其刑期。但不得逾三十年。刑法第50條、第53條
    、第51條第5款分別定有明文。次按數罪併罰之定應執行之
    刑，係出於刑罰經濟與責罰相當之考量，並非予以犯罪行為
    人或受刑人不當之利益，為一種特別的量刑過程，相較於刑
    法第57條所定科刑時應審酌之事項係對一般犯罪行為之裁量
    ，定應執行刑之宣告，乃對犯罪行為人本身及所犯各罪之總
    檢視，除應考量行為人所犯數罪反應出之人格特性，並應權
    衡審酌行為人之責任與整體刑法目的及相關刑事政策，在量
    刑權之法律拘束性原則下，依刑法第51條第5款之規定，採
    限制加重原則，以宣告各刑中之最長期為下限，各刑合併之
    刑期為上限，但最長不得逾30年，資為量刑自由裁量權之外
    部界限，並應受法秩序理念規範之比例原則、平等原則、責
    罰相當原則、重複評價禁止原則等自由裁量權之內部抽象價
    值要求界限之支配，使以輕重得宜，罰當其責，俾符合法律
    授與裁量權之目的，以區別數罪併罰與單純數罪之不同，兼
    顧刑罰衡平原則。個案之裁量判斷，除非有全然喪失權衡意
    義或其裁量行使顯然有違比例、平等諸原則之裁量權濫用之
    情形，即不得任意指其為違法（參照最高法院100 年度臺上
    字第314 號裁定意旨）。是對於定應執行刑之案件，法院所
    為刑之酌定，本屬自由裁量事項，倘未逾法定裁量範圍（即
    各刑中之最長期以上、各刑合併之刑期以下之法定範圍內）
    ，即難謂其職權之行使有違誤。
四、經查：
  ㈠本件抗告人因違反毒品危害防制條例等罪，經臺灣桃園地方
    法院先後判處如附表所示之刑（詳如附表所示，其中附表編
     號2所示之犯罪日期應為107年5月8日下午5時35分許為警採
    尿時回溯120小時內之某時、107年8月26日下午6時55分許為
    警採尿時回溯120小時內之某時，原裁定誤載，應予更正）
    ，且均經分別確定在案，俱有各該刑事簡易判決書及本院被
    告前案紀錄表附卷可憑（見109年度執聲字第3051號卷，下
    稱執聲卷，第3至13頁、本院卷第25至31、37至55頁），嗣
    經檢察官向最後事實審之原審法院聲請定其應執行之刑。揆
    諸前揭說明，本件應於各刑中之最長期以上（即有期徒刑6
    月以上），各刑合併之刑期以下（即3年4月以下），定其應
    執行之刑期；又如附表編號1至3、4所示之犯罪，業經臺灣
    桃園地方法院分別以108年度聲字4047號裁定、109年度桃簡
    字第62號判決定其應執行之刑為有期徒刑1年4月、8月確定
    等情，有上開刑事裁定書、刑事簡易判決書及本院被告前案
    紀錄表附卷可按（見執聲卷第3至4、6頁、本院卷第27、29
    頁）。從而，原裁定就抗告人所犯如附表所示各罪，定其應
    執行之刑為有期徒刑2年2月，既在外部性界限（即有期徒刑
    3年4月以下）、內部性界限（即2年6月，合計附表編號1至3
    、4所示之罪分別定其應執行刑為有期徒刑1年4月、8月，與
    附表編號5所示之罪宣告刑有期徒刑6月，獲有減少有期徒刑
    10月之利益）之範圍內，自難認原審法院就本件裁量權之行
    使，有何違法或不當之處。
  ㈡抗告人所犯如附表所示各罪均為施用第二級毒品罪，屬危害
    個人身心健康之病患型犯罪，其施用行為對於危害社會法益
    之加重效應固然非重，惟其不思悔改，仍陸續犯前揭施用毒
    品罪，足徵其尚有毒癮，戒毒之意志不堅，未能深切悔改其
    犯行，漠視法令禁制，且以抗告人犯罪整體歷程觀之，犯罪
    時間亦有間隔，兼衡抗告人犯上開數罪所反映的人格特性、
    所犯數罪屬相同之犯罪類型，於併合處罰時，其責任非難重
    複之程度、實現刑罰經濟的功能，暨數罪對法益侵害之加重
    效應等總體情狀綜合判斷，核原裁定在內、外部界限之間，
    就抗告人犯上開各罪定應執行有期徒刑2年2月，如易科罰金
    ，以新臺幣1仟元折算1日，難謂有何違背罪責相當、重複評
    價禁止原則及裁量濫用之情事，亦無違反比例、平等原則及
    責任遞減原則，或認與社會法律情感相違之情，並無過重情
    形，況附表編號1至3、4之罪除曾定應執行刑而酌減其刑度
    外，原裁定於本件定刑時仍將之與附表編號5之罪再予酌減4
    月之刑度，已屬優惠。是抗告意旨猶稱抗告人犯罪類型相同
    、行為、動機亦屬相似，應酌定更低之刑度云云，自非可採
    。
　㈢至抗告意旨另指稱原審未審酌另一毒品案件（109年度桃簡字
    第689號）與本案相同案件定其應執行刑云云，惟本件定應
    執行刑案件，其首先確定之科刑判決，為附表編號1所示之
    罪，確定日期為108年8月12日，抗告意旨所指案件之行為日
    為108年11月2日（見本院卷第25、59頁），為附表編號1所
    示之罪裁判確定後所犯，不符合「裁判確定前犯數罪者」之
    數罪併罰要件，而無從就此犯罪合併定其應執行刑，是原裁
    定未將抗告意旨所指案件與附表所示之罪合併定應執行刑，
    尚無不合。
五、綜上所述，原裁定依檢察官聲請範圍即如附表所示之罪合併
    定其應執行之刑，尚無違誤。抗告人執上開抗告意旨對原裁
    定而為指摘，請求重新裁定，為無理由，應予駁回。
據上論斷，依刑事訴訟法第412條，裁定如主文。
中　　華　　民　　國　　109　　年　　11   月　　30 　 日
                  刑事第二十五庭審判長法  官  邱滋杉
                                      法  官  文家倩
                                      法  官  黃翰義
以上正本證明與原本無異。
如不服本裁定，應於收受送達後五日內向本院提出抗告狀。
                                      書記官  邱鈺婷
中　　華　　民　　國　　109 　年　　12　　月　　1 　　日
附表：　
編號  1 2         3 罪名  毒品危害防制條例（施用二級毒品） 毒品危害防制條例（施用二級毒品） 毒品危害防制條例（施用二級毒品） 宣告刑  有期徒刑6月 有期徒刑6月(2次) 有期徒刑6月 犯罪日期  107年11月20日 107年5月8日下午5時35分許為警採尿時回溯120小時內之某時、107年8月26日下午6時55分許為警採尿時回溯120小時內之某時 108年3月7日 偵查（自訴）機關年度案號  臺灣桃園地方檢察署108年度毒偵字第486號 臺灣桃園地方檢察署108年度撤緩毒偵字第265號 臺灣桃園地方檢察署108年度毒偵字第1581號 最後事實審 法院 臺灣桃園地方法院 臺灣桃園地方法院 臺灣桃園地方法院  案號 108年度桃簡字第 436號 108年度桃簡字第 1280號 108年度桃簡字第 1943號  判決日期 108年7月18日 108年7月26日 108年8月26日 確定判決 法院 同上 同上 同上  案號 同上 同上 同上  確定日期 108年8月12日 108年8月19日 108年9月23日 
　
編號  4 5  罪名  毒品危害防制條例（施用二級毒品） 毒品危害防制條例（施用二級毒品）  宣告刑  有期徒刑5月(2次) 有期徒刑6月  犯罪日期  108年4月30日、 108年7月7日 108年6月18日  偵查（自訴）機關年度案號  臺灣桃園地方檢察署108年度毒偵字第3122、4725號 臺灣桃園地方檢察署108年度毒偵字第4893號  最後事實審 法院 臺灣桃園地方法院 臺灣桃園地方法院   案號 109年度桃簡字第 62號 109年度審簡字第 495號   判決日期 109年3月5日 109年7月14日  確定判決 法院 同上 同上   案號 同上 同上   確定日期 109年4月8日 109年8月12日